臺灣士林地方法院民事裁定　95年度訴字第1011號
原　　　告　宇○○
被　　　告　辰○○
訴訟代理人　地○○○
被　　　告　丁○○
　　　　　　　　　　　　樓
　　　　　　戊○○
上　一　人
訴訟代理人　丙○○
被　　　告　巳○○
　　　　　　　　　　　　2號4.
被　　　告　卯○○
　　　　　　己○○
　　　　　　天○○
　　　　　　寅○○即郭碧玲）.
上　一　人
訴訟代理人　乙○○
被　　　告　丑○○
　　　　　　申○○
　　　　　　　　　　　　8號4.
　　　　　　Ａ○○
　　　　　　Ｇ○○
　　　　　　玄○○
　　　　　　Ｈ○○
　　　　　　Ｅ○○
　　　　　　Ｃ○○
　　　　　　　　　　　　樓
　　　　　　Ｆ○○
　　　　　　酉○○即郭秋池）.
　　　　　　癸○○
　　　　　　子○○
　　　　　　亥○○
　　　　　　　　　　　　9號3.
上七人共同
訴訟代理人　黃○○
　　　　　　　　　　　　89號.
被　　　告　壬○○
　　　　　　庚○○
　　　　　　辛○○
　　　　　　戌○○即郭彩年）.
　　　　　　甲○○
　　　　　　午○○
　　　　　　未○○
　　　　　　宙○○
　　　　　　　　　　　　8號3.
　　　　　　Ｂ○○○
　　　　　　　　　　　　樓之7.
上　一　人
訴訟代理人　Ｄ○○
　　　　　　　　　　　　樓之7.
上列當事人間請求分割共有物事件，本院於民國96年3 月22日言
詞辯論終結，判決如下：
    主  文
兩造共有坐落台北縣汐止市○○○段保長坑小段九一○地號土地
（面積為一千七百零三平方公尺）准予變賣，所得價金依附表一
所示應有部分比例分配之。
訴訟費用由原、被告分別負擔如附表一所示。
    事實及理由
一、本件被告辰○○、丁○○、戊○○、巳○○、卯○○、己○○、天○○、寅○○、丑○○、申○○、Ａ○○、玄○○、
    Ｈ○○、壬○○、庚○○、辛○○、戌○○、甲○○、午○○、未○○、宙○○等人均未於最後言詞辯論期日到場，核
    無民事訴訟法第386 條各款所列情形，依原告之聲請，由其
    一造辯論而為判決。
二、本件原告起訴主張：坐落台北縣汐止市○○○段保長坑小段
    910 地號土地（下稱系爭土地）為兩造所共有，因協議分割
    不成，爰依民法第823 條第1 項規定訴請裁判分割。因系爭
    土地面積狹長，共有人高達31人，且臨馬路可供出入之面寬
    甚窄，若以原物分配於各共有人，則每人分得之土地勢必甚
    狹長，且多成無法出入之袋地，亦無法供建築使用，使用收
    益有實際上困難而不適當，爰請求以變價方式分割等情，並
    聲明如主文第1 項所示。
三、被告辰○○、丁○○、戊○○、巳○○、卯○○、寅○○、
    丑○○、申○○、壬○○、郭志峰、辛○○、午○○、未○○、Ｂ○○○（下稱被告辰○○等人）則以：系爭土地以原
    物分割並無困難，可以附表二所示之共有人維持共有，附表
    三所示共有人之部分則採變價分割之方式等語置辯。被告Ｅ
    ○○、Ｃ○○、Ｆ○○、酉○○、癸○○、子○○、亥○○
    則以：同意原告所提分割方案等語。其餘被告則未到場，亦
    未提出書狀為任何聲明或陳述。
四、被告巳○○雖辯稱原告於調解程序中有撤回本件訴訟云云，
    然經核本院內湖簡易庭於95年10月12日進行之調解程序筆錄
    ，並無原告撤回訴訟之記載，復經本院勘驗當日錄音光碟，
    亦無被告巳○○所述原告於當日撤回訴訟之情事，是本件訴
    訟繫屬仍未消滅，合先敘明。
五、原告主張系爭土地為兩造所共有，應有部分如附表一所示之
    事實，業據提出與其所述相符之土地登記謄本為證，並為被
    告所不爭執，堪信為真實。
六、按各共有人，得隨時請求分割共有物，但因物之使用目的不
    能分割或契約訂有不能分割之期限者，不在此限，民法第82
    3 條第1 項定有明文。經查：兩造間就系爭土地未訂有不能
    分割之契約並不爭執，且依系爭土地之使用目的亦非不能分
    割，而兩造間對系爭土地之分割方法既未能達成協議，是原
    告據以提起本訴，請求分割系爭土地，即無不合，應予准許
    。
七、次按共有物之分割，依共有人協議之方法行之；又分割之方
    法，不能協議決定者，法院得因任何共有人之聲請，以原物
    分配予各共有人或變賣共有物以價金分配於各共有人，民法
    第823 條第1 項、第824 條第1 項、第2 項第1 款、第2 款
    分別定有明文。又按共有物分割方法，法院應斟酌當事人之
    聲明，共有物之性質，經濟效用及全體共有人之利益等公平
    決之，不受當事人主張之拘束，最高法院69年度台上字第
    3100號判決可資參照。再按分割共有物，以消滅共有關係為
    目的，法院裁判分割共有土地時，除因該土地內部分土地之
    使用目的不能分割（如為道路）或部分共有人仍願維持其共
    有關係，應就該部分土地不予分割或准該部分共有人成立新
    共有關係外，應將土地分配於各共有人單獨所有（最高法院
    69年度台上字第1831號判例參照）。經核：系爭土地面積雖
    有1,703 平方公尺，然共有人多達31人，其中最小之應有部
    分為252 分之1 ，有土地登記謄本在卷可參，而系爭土地位
    於崇義高中大門東側與北都豐田汽車汐止營業所中間之山坡
    地，其上雜草叢生，並無建物，則經本院赴現場勘驗，並製
    有勘驗測量筆錄一份附卷為憑，以系爭土地為一山坡地，僅
    一面臨路，共有人又多達31人之情形，若採原物分割之方式
    ，顯難發揮土地利用之價值，兩造就此亦未提出系爭土地如
    何以原物分割之方案以供本院審酌，是本院認系爭土地不宜
    採原物分割之方案方割。而依被告辰○○等人所提出之分割
    方案，該方案係部分共有人維持共有，另一部分採變價分割
    之方式，然就維持共有部分，並未經該部分共有人全數同意
    ，揆諸上開規定，該分割方案於法不符，顯不足採，縱該維
    持共有部分已得該部分共有人同意，仍因系爭土地僅一面臨
    路，各共有人間就其分配位置之不同，經濟效益將多有差異
    ，故該分割方案仍不足採。本院審酌系爭土地之相關位置、
    分割共有物之目的、經濟效益、公平均衡原則等一切因素，
    認原告所提之變價分割方案公平可採，故以該分割方案即如
    主文所示之分割方式為系爭土地之分割方式為允當。
八、末查，分割共有物乃具非訟事件之性質，本院斟酌何種分割
    方法較能增進共有物之經濟效益，並兼顧兩造之利益，以決
    定適當之分割方法，不因何造起訴而有不同，故原告請求分
    割之訴雖有理由，惟關於訴訟費用負擔，以共有人全體各按
    其應有部分比例負擔，方屬事理之平，併此敘明。
九、據上論結，本件原告之訴為有理由，依民事訴訟法第385 條
    第1 項前段、第78條、第81條第2 款、第85條第1 項但書判
    決如主文。
中　　華　　民　　國　　96　　年　　4 　　月　　3 　　日
                  民事第二庭  法  官  方彬彬
以上正本證明與原本無異。
如對本判決上訴須於判決送達後20日內向本院提出上訴狀。
中　　華　　民　　國　　96　　年　　4 　　月　　11　　日
                              書記官　王玉雙
附表一：
        姓  名      應有部分（訴訟費用負擔比例）
  原告  宇○○      42分之1
  被告  辰○○      35分之1
        丁○○      35分之1
        戊○○      35分之1
        巳○○      35分之1
        卯○○　　　35分之1
        己○○　    21分之1
        天○○      21分之1
        寅○○      7分之1
        丑○○      28分之1
        申○○      84分之1
        Ａ○○      56分之1
        Ｇ○○      56分之1
        玄○○      56分之1
        Ｈ○○      84分之14
        Ｅ○○      42分之1
        Ｃ○○      42分之1
        Ｆ○○      126分之1
        郭秋池      126分之1
        癸○○      252分之1
        子○○      252分之1
        亥○○      28分之1
        壬○○      168分之1
        庚○○      168 分之1
        辛○○      168 分之1
        郭彩年      168 分之1
        甲○○      56分之1
        午○○      168 分之1
        未○○      168 分之1
        宙○○      42分之1
        Ｂ○○○    7 分之1
